臺灣高等法院刑事判決　　　　　　　 100年度上易字第1041號
上　訴　人　臺灣板橋地方法院檢察署檢察官
被　　　告　羅喜助
上列上訴人因被告傷害等案件，不服臺灣板橋地方法院99年度易
字第2573號，中華民國100年4月15日第一審判決（起訴案號：臺
灣板橋地方法院檢察署99年度偵字第22270號），提起上訴，本
院判決如下：
    主  文
原判決關於傷害及執行刑部分均撤銷。
羅喜助犯傷害罪，處拘役貳拾日，如易科罰金，以新臺幣壹仟元
折算壹日。
其餘上訴駁回。
前開第二項撤銷改判與第三項駁回上訴所處之刑，應執行拘役參
拾伍日，如易科罰金，以新臺幣壹仟元折算壹日。
    事  實
一、羅喜助與陳俞伶係鄰居，雙方相處並不和睦。羅喜助因長期
    罹患慢性妄想型精神分裂症，致辨識行為違法之能力，顯較
    一般常人減低，其於民國99年8 月13日10時37分（起訴書誤
    載為10時15分）許，在新北市土城區○○○路111巷1號前，
    見彭祥貴駕駛陳俞伶所有之車牌號碼1177-EX號自用小客車
    ，搭載陳俞伶正欲離去，竟基於毀損他人物品之犯意，先以
    地上隨手撿拾之機油瓶（未扣案）丟擲上開車輛左側車門，
    復以腳踹上開左側車門，致該處板金凹陷，足以生損害於陳
    俞伶。陳俞伶見狀下車察看時，羅喜助另基於恐嚇危害他人
    生命、身體安全之犯意，手持長竿（未扣案），並向陳俞伶
    恫稱：我今天要打死你，如果打不死你，下次看到你也要打
    死你等語，致陳俞伶心生畏懼，而報警處理。嗣警方同日10
    時47分許據報到場處理後，羅喜助復另行基於傷害之犯意，
    撿拾不詳石頭（未扣案）丟擲陳俞伶，致陳俞伶受有左肘挫
    擦傷之傷害。
二、案經陳俞伶訴由新北市政府警察局土城分局移送臺灣板橋地
    方法院檢察署檢察官偵查起訴。
    理  由
一、按被告以外之人於審判外之言詞或書面陳述，除法律有規定
    者外，不得作為證據；又被告以外之人於審判外之陳述，雖
    不符合同法第159條之1至第159條之4之規定，但經當事人於
    審判程序同意作為證據，法院審酌該言詞陳述或書面陳述作
    成時之情況，認為適當者，亦得為證據，刑事訴訟法第159
    條第1項及第159條之5第1項分別定有明文。經查，本判決所
    引用被告以外之人於審判外之陳述，固為傳聞證據，然檢察
    官、被告羅喜助於本院審理時均表示同意作為證據，本院審
    酌上開證據資料製作時之情況，尚無違法不當及證明力明顯
    過低之瑕疵，亦認為以之作為證據應屬適當。揆諸前開規定
    ，依刑事訴訟法第159條之5規定，認前揭證據資料均有證據
    能力。
二、上揭犯罪事實，業據被告於原審及本院審理時自白不諱，核
    與證人即告訴人陳俞伶、證人彭祥貴於偵查中證述之情節大
    致相符，並有陳俞伶提出之診斷證明書、國都汽車股份有限
    公司估價單各1份、臺灣板橋地方法院檢察署檢察官99年度
    蒞字第22459號補充理由書所附勘驗報告1份，以及關於陳俞
    伶左手肘受有挫擦傷、被告持以攻擊告訴人陳俞伶之石塊、
    告訴人陳俞伶所有前述車輛受有損壞之照片共4張（見偵卷
    第12-13、15之1、39頁）在卷可稽，足認被告之自白與事實
    相符。本案事證明確，被告犯行堪予認定。
三、核被告所為，係犯刑法第277條第1項之傷害罪、第305條之
    恐嚇危害安全罪、第354條之毀損罪。所犯上開三罪，犯意
    各別，行為互殊，應予分論併罰。查被告患有精神疾病，先
    後經行政院衛生署八里療養院附設土城門診部、培靈醫院診
    治之情，有行政院衛生署八里療養院附設土城門診部及培靈
    醫院出具之診斷證明書各1份在卷可參（見原審卷第101-102
    頁），且於本件案發之後，經原審函請行政院衛生署八里療
    養院鑑定被告行為時之精神狀態，經該院以100年1月31日八
    療社區字第1000000673號函及所附精神鑑定報告書1份覆稱
    ：因被告長期罹患精神疾病，且未妥善治療及復健，其智能
    有顯著退化，屬於邊緣性智能不足之範圍，思慮未若一般人
    周密，其智識程度雖然不及於一般人之平均程度，但其犯行
    時之精神狀態，對於構成要件與違法行為之仍然具有認識，
    亦即具有「辨識能力」，但因與告訴人等發生衝突、遭受針
    對罹患精神病之言語刺激後，情緒激躁，行為顯然難以控制
    ，尤其是被告對於其罹患精神病之事實，一直難以接受，並
    於行為惡化至「譫妄」之程度，被告涉案行為時之精神狀態
    ，已達顯著降低之「控制能力」因此不具備完全之刑事責任
    能力，僅具有「部分責任能力」等語（見原審卷第84-88頁
    ），再參以被告於原審輔佐人即被告之子女羅怡貞、羅志昌
    ，曾提出被告之身心障礙手冊及臺北縣身心障礙者鑑定表影
    本各1份供參，以及被告於偵查中接受檢察官訊問時，仍有
    保持沈默或胡言亂語之情形（見偵卷第17-18、41-44頁），
    依此，足認被告行為當時已因精神障礙或其他心智缺陷，致
    其辨識行為違法或依其辨識而行為之能力，而有顯著減低之
    情事，然尚無確切事證可資認定被告行為時之精神狀態，已
    達因精神障礙或其他心智缺陷，致不能辨識其行為違法或欠
    缺依其辨識而行為之能力之程度，故其仍應就所為犯行，負
    擔刑事責任，並依刑法第19條第2項之規定，減輕其刑。
四、原審就被告傷害部分，因予論罪科刑，固非無見。惟查被告
    先後犯毀損、恐嚇危害安全、傷害3罪，分別侵害告訴人財
    產、生命及身體法益，其中恐嚇危害安全罪為危險犯、毀損
    、傷害罪為實害犯，依其所犯罪名及犯罪之手段、結果等情
    狀，傷害罪部分應論以較重之刑度方屬罪刑相當，原審就傷
    害罪僅論處拘役10日，不僅與恐嚇危害安全罪之刑度相同，
    且低於毀損罪之刑度，尚有未洽，檢察官上訴指摘原審不得
    依刑法第19條第2項之規定減輕其刑，雖無理由（詳後述）
    ，惟原判決既有上開可議之處，應由本院就此部分及執行刑
    部分予以撤銷改判。爰審酌被告犯罪之動機、目的、手段，
    告訴人所受傷害尚屬輕微，被告犯後終能坦承犯行之犯後態
    度，暨其素行、智識程度，以及至本件辯論終結為止，未能
    賠償告訴人所受損害，進而獲取告訴人諒解等一切情狀，量
    處如主文第2項所示之刑，並諭知易科罰金之折算標準。
五、原審就被告毀損、恐嚇危害安全部分，同此認定，因依刑法
    第354條、第305條、第41條第1項之規定，於審酌被告所為
    雖對告訴人陳俞伶之生命、財產造成危害，並有害於社會治
    安，惟其危害之程度尚非鉅大，兼以其犯後終能坦承犯行之
    犯後態度，暨其素行、智識程度、犯罪之動機、目的、手段
    ，以及至原審辯論終結為止，未能賠償告訴人所受損害，進
    而獲取告訴人諒解等一切情狀，分別量處拘役15日、10日，
    如易科罰金，均以新臺幣（下同）1,000元折算1日。核其認
    事用法，俱無違誤，量刑亦甚允洽。檢察官雖上訴指摘原審
    不得依刑法第19條第2項之規定減輕其刑等語，惟查被告因
    長期罹患精神疾病，且未妥善治療及復健，其智能有顯著退
    化，屬於邊緣性智能不足之範圍，思慮未若一般人周密，且
    因與告訴人等發生衝突、遭受針對罹患精神病之言語刺激後
    ，情緒激躁，行為顯然難以控制，業經行政院衛生署八里療
    養院鑑定被告行為時之精神狀態，其「控制能力」已達顯著
    降低，不具備完全之刑事責任能力，已如前述，被告之刑事
    責任能力既然降低，自難令其負與一般人相當之刑事責任，
    原審依刑法第19條第2項之規定，減輕其刑，並無違誤。檢
    察官以被告憑藉其高大、壯碩迫人之姿態，為本案犯行，惡
    行非輕，且未與告訴人達成和解，又為向告訴人道歉，應不
    得依刑法第19條第2項之規定減輕其刑為由，提起上訴，為
    無理由，應予駁回。
六、前開撤銷改判與駁回上訴所處之刑，應執行拘役35日，如易
    科罰金，以1,000元折算1日。
據上論斷，應依刑事訴訟法第368條、第369條第1項前段、第364
條、第299條第1項前段，刑法第277條第1項、第19條第2項、第5
1條第6款、第41條第1項前段，刑法施行法第1條之1，判決如主
文。
本案經檢察官洪威華到庭執行職務。
中    華    民    國   100    年    7     月    19    日
                  刑事第五庭    審判長法  官  李英勇
                                      法  官  崔玲琦
                                      法  官  劉秉鑫
以上正本證明與原本無異。
不得上訴。
                                      書記官 蔡宜蓁
中    華    民    國   100    年    7     月    20    日

附錄本案論罪科刑法條全文
刑法第277條第1項
（普通傷害罪）
傷害人之身體或健康者，處 3 年以下有期徒刑、拘役或 1 千元
以下罰金。
刑法第305條
（恐嚇危害安全罪）
以加害生命、身體、自由、名譽、財產之事，恐嚇他人致生危害
於安全者，處 2 年以下有期徒刑、拘役或 3 百元以下罰金。
刑法第354條
（毀損器物罪）
毀棄、損壞前二條以外之他人之物或致令不堪用，足以生損害於
公眾或他人者，處 2 年以下有期徒刑、拘役或 5 百元以下罰金
。